臺灣高等法院民事裁定
111年度抗字第313號
抗  告  人  中孚染料股份有限公司

法定代理人  洪正成  
代  理  人  趙相文律師
            郭乃寧律師
上列抗告人因與相對人葉美妗等間變更提存物事件，對於中華民
國111年1月17日臺灣臺北地方法院111年度聲字第29號裁定提起
抗告，並為追加聲請，本院裁定如下：
    主      文
原裁定關於駁回抗告人後開第二項變換提存物之聲請部分廢棄。
臺灣臺北地方法院一一０年度存字第七八三號抗告人所提存之擔
保物其中新臺幣壹仟玖佰玖拾柒萬元部分，准以新臺幣壹仟玖佰
玖拾柒萬元或同面額之華南商業銀行股份有限公司無記名可轉讓
定期存單代之。
其餘抗告及追加聲請均駁回。
抗告及追加聲請訴訟費用由抗告人負擔。
    理      由
一、按法院得依供擔保人之聲請，以裁定准許其變換提存物。應
    供擔保之原因消滅者，法院應依供擔保人之聲請，以裁定命
    返還其提存物或保證書。民事訴訟法第105條第1項、第104
    條第1項第1款定有明文。前開規定，於其他依法令供訴訟上
    之擔保者準用之，並為同法第106條所規定。
二、抗告人聲請及抗告意旨略以：伊因與相對人間請求損害賠償
    等事件，前依原法院110年度司裁全字第326號民事裁定（下
    稱系爭假扣押裁定）為擔保假扣押，曾提供現金新臺幣（下
    同）25萬元、面額計3,400萬元之合作金庫商業銀行無記名
    可轉讓定期存單（含面額1,000萬元3張、100萬元4張，下合
    稱系爭定存單），共計3,425萬元為擔保金（下稱原提存物
    ），並以原法院110年度存字第783號提存事件（下稱系爭提
    存事件）提存在案。嗣前揭命伊供擔保之金額，經本院以11
    0年度抗字第750號裁定（下稱750號裁定）變更為1,997萬元
    確定，伊原提存之擔保物價值超過伊應提存之數額，因系爭
    定存單無法分割或領回溢繳部分之金額，伊自得依民事訴訟
    法第105條第1項規定聲請變換提存物，請求准伊提供現金1,
    997萬元或同面額之華南商業銀行股份有限公司（下稱華南
    銀行）無記名可轉讓定期存單代之。然原裁定以伊聲請變換
    後提存物之價值與原提存物之價值顯不相當為由，駁回伊之
    聲請，實有違誤，爰請求廢棄原裁定，准許伊變換提存物等
    語。
三、經查:
  ㈠抗告人前因其與相對人間請求損害賠償等事件，依原法院系
    爭假扣押裁定為擔保假扣押，曾提供現金25萬元、合作金庫
    商業銀行無記名可轉讓定期存單面額計3,400萬元，共計3,4
    25萬元為擔保金，並以原法院系爭提存事件提存在案。嗣系
    爭假扣押裁定命供擔保金額經本院750號裁定變更為1,997萬
    元確定等情，有系爭假扣押裁定、原法院110年度全事聲字
    第43號裁定、750號裁定、提存書、民事撤回再抗告暨聲請
    付與確定證明書狀、確定證明書等件附卷可稽（見原法院卷
    第15-39頁）。抗告人就原提存物其中1,997萬元部分聲請變
    換提存物，請求以現金1,997萬元或同面額之華南銀行無記
    名可轉讓定期存單代之，於法尚無不合，應予准許。又抗告
    人原依系爭假扣押裁定提供3,425萬元之原提存物以為擔保
    ，系爭假扣押裁定命供擔保金額嗣經本院750號裁定變更為1
    ,997萬元確定，於本院750號裁定廢棄之範圍內（即逾1,997
    萬元之部分），系爭假扣押裁定固失其效力。惟抗告人為擔
    保假扣押而提供之該部分提存物得否取回，屬應供擔保之原
    因已否消滅、原命供擔保法院是否准予發還該部分提存物之
    範疇，應由抗告人依民事訴訟法第104條第1項第1款、第106
    條規定，另向原命供擔保之原法院聲請發還擔保金加以救濟
    ，非本件聲請變換提存物之裁定所得審究，抗告人依民事訴
    訟法第105條第1項、第106條規定聲請變換提存物，請求原
    提存物3,425萬元以現金1,997萬元或同面額之華南銀行無記
    名可轉讓定期存單代之，就超過1,997萬元之部分，不應准
    許。
  ㈡至抗告人主張其以同一書狀為變換原提存物、發還原提存物
    之聲請，其中聲請發還原提存物部分，經原法院另行分案，
    原法院司法事務官以111年度司聲字第83號裁定（下稱系爭
    返還提存物裁定）駁回其聲請，提存所就類似減少擔保金額
    之提存事件見解未臻明確，應由聲請變換提存物之繫屬法院
    於理由欄內敘明無聲請返還提存物之必要，並裁定准予返還
    原提存物等語，固有民事聲請變換提存物狀、系爭返還提存
    物裁定在卷可憑（見原法院卷第7-9頁，本院卷第23-24頁）
    。惟系爭返還提存物裁定駁回抗告人返還提存物之聲請，係
    以原提存物定期存單部分無法分割或領回溢繳部分之金額，
    縱然准許，提存所亦無從分割返還，對抗告人無實益，無權
    利保護之必要，且抗告人聲請變換提存物如有理由，即可達
    取回原提存物之目的，無另聲請返還提存物之必要為其論據
    。然原提存物超過1,997萬元部分得否取回，屬原命供擔保
    法院是否准予發還該部分提存物之範疇，非本件聲請變換提
    存物之裁定所得審究，已如前述，且抗告人如取得原提存物
    其中1,997萬元部分准予變換、其餘部分准予發還之裁定，
    即不生提存所無從分割返還之問題，抗告人仍有就原提存物
    超過1,997萬元部分聲請返還提存物之必要，系爭返還提存
    物裁定所持見解既有可議，本院自不受其拘束。是抗告人以
    其返還原提存物之聲請業經駁回，提存所就類似減少擔保金
    額之提存事件見解未臻明確為由，請求本院於理由欄內敘明
    無聲請返還提存物必要之理由，並裁定准予返還原提存物，
    亦不應准許。
四、綜上所述，抗告人依民事訴訟法第105條第1項、第106條規
    定聲請變換提存物，請求原提存物其中1,997萬元部分以現
    金1,997萬元或同面額之華南銀行無記名可轉讓定期存單代
    之，為有理由，應予准許，逾此範圍之請求，為無理由，不
    應准許。就上開應予准許部分，原裁定駁回抗告人之聲請，
    尚有未洽。抗告意旨指摘原裁定此部分不當，為有理由，應
    由本院予以廢棄，裁定如主文第2 項所示。至上開不應准許
    部分，原裁定駁回抗告人之聲請，核無不合。抗告意旨就此
    指摘原裁定不當，聲明廢棄，為無理由，應駁回其此部分之
    抗告。 又抗告人於本院追加聲請，請求本院裁定准予返還
    原提存物，亦無理由，應併予駁回。
五、據上論結，本件抗告為一部有理由，一部無理由，追加聲請
　　為無理由，爰裁定如主文。　　
中　　華　　民　　國　　111 　年　　5 　　月　　31　　日
                  民事第十二庭
                      審判長法  官  陳秀貞
                            法  官  毛彥程
                            法  官  蔡世芳
正本係照原本作成。
本裁定除以適用法規顯有錯誤為理由外，不得再抗告。如提起再
抗告，應於收受送達後10日內委任律師為代理人向本院提出再抗
告狀。並繳納再抗告費新臺幣１千元。
中　　華　　民　　國　　111 　年　　6 　　月　　1 　　日
  　　　　　　　　　　　　　書記官  何敏華